【裁判字號】    95,易,951
【裁判日期】    951130
【裁判案由】    詐欺
【裁判全文】
臺灣彰化地方法院刑事判決               95年度易字第951號
公  訴  人  臺灣彰化地方法院檢察署檢察官
被      告  甲○○
選任辯護人  陳建良律師
上列被告因詐欺案件，經檢察官提起公訴（95年度調偵字第42號
），本院判決如下：
    主  文
甲○○連續意圖為自己不法之所有，以詐術使人將本人之物交付
，處有期徒刑陸月，如易科罰金，以銀元佰元折算壹日。
    犯罪事實
一、甲○○明知自己經濟不好，已無支付貨款能力，竟基於意圖
    為自己不法之所有之概括犯意，自民國94年9 月14日起，至
    94年10月5 日上午約11時許止（即【附表一】所示之時間）
    ，至乙○○位於彰化縣和美鎮○○路72號住處或以電話聯絡
    之方式，連續向乙○○大量訂購舒跑、維他露P 飲料貨物，
    並佯稱因欲擴充事業經營規模，為有資力之人，使乙○○陷
    於錯誤直接交付貨物與甲○○，或請業務員將貨物運送至甲
    ○○位於彰化縣芳苑鄉○○村○○路153 號住處與甲○○，
    且同意甲○○簽發如【附表一】所示之支票予乙○○支付部
    分貨款。甲○○取得上揭詐得之貨物，隨即將上開貨物以低
    價轉售予其他廠商換取現金，所得款項用以清償其個人之債
    務及支付即將到期之票款。嗣如【附表一】所示之支票屆期
    全部退票，乙○○因而受有損害，且甲○○避不見面，至此
    乙○○始知受騙。
二、案經乙○○訴請臺灣彰化地方法院檢察署檢察官偵查起訴。
    理  由
一、程序部分：按被告以外之人於審判外之陳述，雖不符前4 條
    之規定，而經當事人於審判程序同意作為證據，法院審酌該
    言詞陳述或書面陳述作成時之情況，認為適當者，亦得為證
    據。當事人、代理人或辯護人於法院調查證據時，知有第15
    9 條第1 項不得為證據之情形，而未於言詞辯論終結前聲明
    異議者，視為有前項之同意，刑事訴訟法第159 條之5 定有
    明文。立法意旨在於傳聞證據未經當事人之反對詰問予以核
    實，原則上先予排除，惟若當事人已放棄詰問或未聲明異議
    ，基於證據資料愈豐富，愈有助於真實發現之理念，且強化
    言詞辯論主義，法院自可承認該傳聞證據例外擁有證據能力
    。經查，告訴人乙○○於檢察事務官訊問時之陳述（參見臺
    灣彰化地方法院檢察署95年度調偵字第42號偵查卷宗第38頁
    、第40頁、第57頁至第58頁），雖係被告以外之人於審判外
    之陳述，性質上屬傳聞證據，惟經檢察官、被告及選任辯護
    人均同意作為證據，又本院審酌該言詞陳述作成時之情況，
    較無人情施壓或干擾，亦無不當取供之情形，並查無其他不
    法之情狀，足認為得為本案之證據，依刑事訴訟法第159 條
    之5 之規定，有證據能力。
二、訊據被告甲○○固不否認，其有於如【附表一】所示之時間
    ，向告訴人乙○○訂購貨物，並交付如【附表一】所示之支
    票且支票嗣後均未兌現，其取得部分貨物並以低價轉售予其
    他廠商換取現金，所得款項用以清償其個人之債務及支付即
    將到期之票款，惟矢口否認有何詐欺之犯行，辯稱：其曾在
    設於臺中市○○路與五權路口之臺中美麗舞場上班，並替客
    戶余淑美代墊消費款項約新臺幣（下同）90幾萬元，因余淑
    美迄今均未償還其上揭代墊款項，致其無資金可供週轉，以
    清償積欠乙○○之前揭貨款，其向乙○○訂貨時並未表示欲
    擴大營業云云。惟查：
  (一)上揭犯罪事實，業據被告於偵訊中坦承不諱（參見見臺灣彰
    化地方法院檢察署95年度調偵字第42號偵查卷宗第49頁至第
    50頁、第57頁至第58頁），核與告訴人乙○○於檢察事務官
    訊問時之陳述、證人即告訴人乙○○於本院審理中具結證述
    ：被告自【附表一】所示之時間即94年9 月14日起，至94年
    10 月5日上午約11時許止，至其位於彰化縣和美鎮○○路72
    號住處或以電話聯絡之方式，連續向其大量訂購舒跑、維他
    露P 飲料貨物，並佯稱因欲擴充事業經營規模，為有資力之
    人，使其陷於錯誤直接交付貨物與被告，或請業務員將貨物
    運送至被告位於彰化縣芳苑鄉○○路之住處與被告，且同意
    被告簽發如【附表一】所示之支票以支付部分貨款，另於94
    年10月1 日之交易金額中，經其主動向被告換貨，即由被告
    提供阿薩姆奶茶貨物抵銷部分貨款11,100元。嗣如【附表一
    】所示之支票屆期全部退票，甲○○均避不見面（參見臺灣
    彰化地方法院檢察署95年度調偵字第42號偵查卷宗第38頁、
    第40頁、第57頁至第58頁；本院95年11月16日審判筆錄）等
    語相符，並有如【附表一】所示之支票及退票理由單影本各
    6 張、彰化區漁會信用部之開戶資料、支票存款戶票據徵信
    開戶查詢簡覆單、支票存款開戶申請及約定書、支票存款戶
    聲明書、支票拒絕往來戶公告資料影本各1 紙、客戶往來交
    易明細表1 份、法務部票據信用資訊連結作業查詢明細表1
    份、購貨付款明細表1 紙（參見臺灣彰化地方法院檢察署95
    年度調偵字第42號偵查卷宗第7 頁至第9 頁、第13頁至第32
    頁；本院卷宗）附卷可參，核屬相符，是被告前揭偵訊中之
    自白，核與前揭事證相符，應可採信。
  (二)至被告雖辯稱，其曾替客戶余淑美代墊在舞廳消費款項約90
    幾萬元，因余淑美未償還代墊款項，致其無資金可供週轉，
    其並非無資歷或詐欺云云，然查：
    1.被告於偵訊中自承，其向乙○○購貨時，經濟狀況不佳，
      尚有負債約500 多萬元，且利用向乙○○購得貨物，再以
      虧本之低價賣出貨物，換取現金清償即將到期之票據或債
      務（參見臺灣彰化地方法院檢察署95年度調偵字第42號偵
      查卷宗第49頁至第51頁）等語；於本院審理中亦自承，其
      於94年7 、8 月間曾向臺中商業銀行貸款80萬元，因其積
      欠漁會貸款，有繳息不正常之情狀，故臺中商業銀行未核
      准貸款（參見本院95年11月16日審判筆錄第19頁）等語，
      且參酌卷附之法務部票據信用資訊連結作業查詢明細表1
      份（參見臺灣彰化地方法院檢察署95年度調偵字第42號偵
      查卷宗第7 頁至第9 頁）所載內容觀之，被告簽發之支票
      係自94年9 月30日起陸續退票，且金額為數萬元至數10萬
      元不等，足徵被告前揭所稱，因經濟狀況不佳，而利用向
      乙○○購得貨物，再以虧本之低價賣出貨物，換取現金清
      償即將到期之票據或債務等情屬實，方會自94年9 月30日
      起陸續退票。從而，應認被告於94年9 月間向被害人乙○
      ○訂貨時，係屬無資力之人，並有詐欺之不法意圖等情，
      亦堪認定。
    2.被告前揭辯稱案外人余淑美有積欠被告代墊舞廳消費款項
      之債權，業經案外人余淑美於另案民事訴訟事件所否認業
      經調閱本院95年度票字第50號、95年度斗簡字第87號卷宗
      肯認屬實，是被告所辯之對於案外人余淑美之債權是否存
      在，尚有疑義，況被告於94年9 月間向被害人乙○○訂貨
      時，係屬無資力之人之事實，已如前述，縱使被告對案外
      人余淑美另有債權90幾萬元之事實屬實，亦無法支付其所
      積欠其他債權人之借款債務，是被告上揭所辯，不足採信
      。
  (三)綜上所述，被告既於94年9 月間為完全無資力之人，並未擴
    大營業，僅係利用向乙○○詐欺購得貨物，再以虧本之低價
    賣出貨物，換取現金清償即將到期之票據或其他債務之事實
    ，應堪認定，被告上揭所辯，均應係卸責之詞，不足採信。
    本案事證已臻明確，被告上開詐欺取財犯行，堪以認定。
三、查刑法業於94年2 月2 日修正公布，被告行為後，修正刑法
    於95年7 月1 日起生效施行，如【附表二】所示之條文業經
    修正。按行為後法律有變更者，適用行為時之法律，但行為
    後之法律有利於行為人者，適用最有利於行為人之法律，修
    正後刑法第2 條第1 項定有明文。此條規定係規範行為後法
    律變更所生新舊法律比較適用之準據法，本身尚無新舊法比
    較之問題，於新法施行後，應一律適用新法第2 條第1 項之
    規定，為「從舊從輕」之比較。再按本次法律變更，比較時
    應就與罪刑有關之共犯、未遂犯、牽連犯、連續犯、結合犯
    ，以及累犯加重、自首減輕暨其他法定加減原因（如身分加
    減）與加減例等一切情形，綜其全部罪刑之結果而為比較（
    最高法院95年5 月23日95年度第8 次刑庭會議決議參照），
    其比較理由及結果均詳如【附表二】，先予敘明。
四、核被告所為，係犯刑法第339 條第1 項之詐欺取財罪。其先
    後多次詐欺犯行，時間緊接，構成要件相同，顯係基於概括
    犯意反覆為之，為連續犯，應依修正前刑法第56條之規定以
    一罪論，並依法加重其刑。又起訴書雖記載被告自94年9 月
    底某日起至94年10月5 日止連續詐欺取財之犯行，然業經公
    訴人於本院審理中更正起訴事實為如前揭犯罪事實欄一所載
    ，附此敘明。爰審酌被告明知資力不佳，竟利用詐取被害人
    之貨物低價賣出，以換取現金清償其他債務之方式，暨其所
    詐得之財物價值甚多，且犯後雖與被害人達成民事訴訟和解
    ，然迄今均尚未清償，犯後猶飾詞狡辯，並無悔意等一切情
    狀，量處如主文所示之刑，並依修正前刑法第41條第1 項前
    段、修正前罰金罰鍰提高標準條例第2 條之規定，併諭知易
    科罰金之折算標準。
據上論斷，應依刑事訴訟法第299 條第1 項前段，刑法第2 條第
1 項前段、第56條（修正前）、第339 條第1 項，第41條第1 項
前段（修正前），罰金罰鍰提高標準條例第1 條前段、第2 條（
修正前），判決如主文。
本案經檢察官吳芙如到庭執行職務。
中    華    民    國    95    年    11    月    30    日
                  刑事第二庭    審判長法  官 李雅俐
                                      法  官 林秉暉
                                      法  官 唐中興
以上正本證明與原本無異。
如不服本判決，應於判決送達後十日內向本院提出上訴狀 (須附
繕本 )。
告訴人或被害人對於判決如有不服具備理由請求檢察官上訴者，
其上訴期間之計算係以檢察官收受判決正本之日期為準。
中    華    民    國    95    年    11    月    30    日
                                      書記官 施惠卿
中華民國刑法第339條第1項
意圖為自己或第三人不法之所有，以詐術使人將本人或第三人之
物交付者，處5年以下有期徒刑、拘役或科或併科1千元以下罰金
。


司法院資訊處製作；財團法人民間司法改革基金會備份。
